臺灣臺南地方法院刑事判決　　　　　　　 96年度易字第594號
公　訴　人　臺灣台南地方法院檢察署檢察官
被　　　告　丁○○
　　　　　　　　　　國民
上列被告因家暴傷害等案件，經檢察官提起公訴（95年度偵字第
17034號、96年度偵續字第85號），經本院獨任審理並判決如下
：
    主  文
丁○○傷害人之身體，處拘役肆拾日，減為拘役貳拾日，如易科
罰金，均以銀元參佰元即新臺幣玖佰元折算壹日；被訴恐嚇危害
安全部分，無罪。
    事  實
一、丁○○與甲○○為夫妻關係（但已於本案審理中判決離婚確
    定），丁○○酒後因細故與甲○○發生口角後，竟基於傷害
    之犯意，於民國（下同）95年5月4日晚上10時許，在其臺南
    縣佳里鎮○○○路5 巷19號住處，先以帳單等紙張往甲○○
    身上丟擲，復朝甲○○處翻掀客廳之桌子，致甲○○受有左
    上臂、左手挫傷瘀腫等傷害。
二、案經臺南市警察局第六分局及臺南縣警察局歸仁分局報告臺
    灣臺南地方法院檢察署檢察官偵查起訴。
    理  由
壹、有罪部份：
  一、證據能力：
      公訴人論被告所涉傷害罪嫌，係以告訴人甲○○於警詢
      、偵查中所為之供述或證述；證人莊美秀於偵查中之證
      述；告訴人甲○○之財團法人台灣基督長老教會新樓醫
      院診斷證明書一份，為其主要論據。然查，上開供述與非
      供述證據，業經本院於96年11月26日以96年度易字第594
      號就有無證據能力裁定確定，是除告訴人甲○○於96年7
      月24日在偵查中所為之證述及財團法人台灣基督長老教會
      新樓醫院診斷證明書外，其餘皆無證據能力。
  二、本案仍係合法繫屬本院：
      按檢察官於第一審辯論終結前，發現有應不起訴或以不起
      訴為適當之情形者，得撤回起訴。撤回起訴，應提出撤回
      書敘述理由。又撤回起訴與不起訴處分有同一之效力，以
      其撤回書視為不起訴處分書，準用第255條至第260條之規
      定（刑事訴訟法第269條、第270條分別定有明文）。經查
      ：
    (一)本件檢察官以被告丁○○涉有家庭暴力之傷害等案件提起
      公訴，於96年5月2日繫屬本院，有臺灣臺南地方法院檢察
      署96年5月2日乙○瑞崇96偵17034字第33025號函一份在卷
      可參。又臺灣臺南地方法院檢察署檢察官於96年5月23日
      上午9時5分許致電本院書記官表示：「擬撤回起訴，至於
      撤回起訴書，會待告訴人的再議期間之7 日過後（約10天
      後），再陳報法院」，有本院96年5 月23日電話紀錄表一
      份在卷可參。且經本院函查臺灣臺南地方法院檢察署檢察
      官是否撤回起訴，經該署於96年7 月3 日以乙○瑞黃96蒞
      4564字第50065 號函表示：「經該署檢察官製作撤回起訴
      書後，告訴人於法定期間聲請再議，目前該撤回起訴案件
      尚在臺灣高等法院檢察署鑒核處理中」，有臺灣臺南地方
      法院檢察署96年7月3日以乙○瑞黃96蒞4564字第50065 號
      函一份在卷可參，且經臺灣高等法院臺南分院檢察署於96
      年7 月27日以檢智字第9509號函覆：「丁○○家暴傷害再
      議一案（臺灣臺南地方法院檢察署95年度偵字第17034 號
      ），經該署以96年度上聲議字第528 號令發回續查」，有
      該署96年7 月27日以檢智字第9509號函一份在卷可參。綜
      上所述，臺灣臺南地方法院檢察署檢察官就本案（95年度
      偵字第17034 號）並未向本院提出撤回書並敘述理由，故
      依刑事訴訟法第269條第1項之規定，不生撤回起訴之效力
      ，本案（95年度偵字第17034 號）仍繫屬於本院，不生訴
      訟繫屬消滅之效力。
　  (二)又按告訴人接受不起訴或緩起訴處分書後，得於7 日內以
      書狀敘述不服之理由，經原檢察官向直接上級法院檢察署
      檢察長或檢察總長聲請再議；又應於法定期間內為訴訟行
      為之人，其住所、居所或事務所不在法院所在地者，計算
      該期間時，應扣除其在途之期間；又撤回起訴與不起訴處
      分有同一之效力，以其撤回書視為不起訴處分書，準用第
      255條至第260條之規定（刑事訴訟法第255條第1項前段、
      第66條第1項、第270條定有明文）。查臺灣臺南地方法院
      檢察署檢察官偵查後認本案即95年度偵字第17034 號被告
      犯罪嫌疑不足，有符合刑事訴訟法第252 條第10款應為不
      起訴處分之情形，而擬依刑事訴訟法第269 條就本案撤回
      起訴，於96年5月22日制作撤回起訴書（96年度聲撤字第3
      號），並於96年5 月29日送達告訴人甲○○，該撤回書雖
      未向本院提出，但對於告訴人甲○○而言，依刑事訴訟法
      第270 條前段撤回起訴與不起訴處分有同一效力，並依刑
      事訴訟法第270條後段準用第256條第1 項，經告訴人甲○
      ○於96年6月5日（為合法再議期間7 日再扣除在途期間內
      ）向臺灣臺南地方法院檢察署聲請再議，經該署原檢察官
      向該署直接上級法院檢察署檢察長即臺灣高等法院臺南分
      院檢察署檢察長聲請再議，再由臺灣高等法院臺南分院檢
      察署檢察長認本件偵查尚未完備，爰依刑事訴訟法第258
      條第1 款發回續查，有臺灣臺南地方法院檢察署96年度聲
      撤字第3 號撤回起訴書、臺灣臺南地方法院檢察署送達證
      書、告訴人甲○○之刑事聲請再議狀、臺灣高等法院臺南
      分院檢察署檢察長命令一份在卷可參。
    (三)再按，案件曾經判決確定者，應諭知免訴之判決，刑事訴
      訟法第302條第1款定有明文；此項訴訟法上所謂一事不再
      理之原則，關於實質上一罪或裁判上一罪，均有其適用，
      最高法院47年度台非字第42號判例、60年度台非字第77號
      判例可資參照；又實質上一罪或裁判上一罪，其既判力之
      時點，應以最後審理事實法院之宣示判決日為判斷之標準
      ，故凡在最後審理事實法院之宣示判決日前所發生之事實
      ，均為原確定判決既判力所及。又所謂同一案件，係指被
      告及犯罪事實均相同者，不以不起訴或告訴時所引之法條
      或罪名為區分標準，至於犯罪事實是否同一，除依是否為
      裁判上一罪或實質上一罪認定外，縱先後事實之敘述稍有
      不同，但祇須其基本事實相同，仍應認為同一事實，不得
      就實體上為二重判決或重複起訴。經查，臺灣高等法院臺
      南分院檢察署檢察長命令發回原檢察署即臺灣臺南地方法
      院檢察署續查後即96年度偵續字第85號，該署檢察官認為
      96年度偵續字第85號被告丁○○所涉傷害、恐嚇等罪嫌與
      已經該署95年度偵字第17034 號提起公訴之案件，係犯罪
      事實相同，屬於單純一罪，為事實上之同一案件，該案現
      仍在本院96年度易字第594 號審理中，而移送本院併案審
      理，有臺灣臺南地方法院檢察署96年10月4 日乙○瑞良96
      偵續85字第79215 號函一份在卷可參。臺灣臺南地方法院
      檢察署移送本院併案審理之案件即96年度偵續字第85號被
      告丁○○所涉傷害、恐嚇等罪，與業經該署提起公訴現仍
      繫屬於本院之案件即96年度易字第594 號被告丁○○所涉
      傷害等罪案件（95年度偵字第17034 號），被告與犯罪事
      實均相同，業經本院閱卷無訛，準此，臺灣臺南地方法院
      檢察署移送本院併案審理之案件即96年度偵續字第85號被
      告丁○○所涉傷害、恐嚇等罪，與業經該署提起公訴現仍
      繫屬於本院之案件即96年度易字第594 號被告丁○○所涉
      傷害等罪案件（95年度偵字第17034 號），依上開說明，
      為同一案件，且依上開最高法院判例意旨，基於一事不再
      理原則，臺灣臺南地方法院檢察署將96年度偵續字第85號
      被告丁○○所涉傷害、恐嚇等罪移送本院併案審理，訴訟
      程序核屬正確，本院應為實體審理，先為敘明。
  三、訊之被告丁○○固不否認於95年5月4日10時許，在臺南縣
      佳里鎮○○路5 巷19號住處，與告訴人甲○○有發生口角
      ，惟矢口否認有何傷害之犯行，辯稱：伊沒有掀桌子，亦
      沒有打告訴人，伊不知道告訴人手臂為何有傷，告訴人情
      緒不能控制時會有自傷情形云云。經查：
    (一)被告丁○○於上開時、地，與告訴人甲○○因細故發生爭
      執，且告訴人甲○○受有左上臂、左手挫傷瘀腫等傷害之
      事實，業據被告於警詢、偵訊及本院審理時供承不諱，核
      與告訴人之指訴相符，並有財團法人臺灣基督長老教會新
      樓醫院診斷證明書一紙在卷可稽，是此部份之事實已堪認
      定。
    (二)次查，被告以未掀桌子，亦沒有打告訴人，伊不知道告訴
      人手臂為何受傷云云置辯。惟查，證人即告訴人於偵查時
      證稱：「被告在95年5月4日晚上8、9點，在佳里鎮家中他
      拿電視上的帳單砸我，叫我去繳，我說我繳就我繳，他就
      把手插在腰上跟我說信不信我揍你，我就站著，他就把桌
      子掀起來，我來不及閃，桌子就砸到我的左手臂，我的左
      上臂、左手都有受傷」等語，核與上開診斷證明書所載之
      傷勢挫傷、瘀腫相符，足認告訴人所受之傷勢確與被告之
      行為有關聯性，告訴人之證詞確係出於真實，應可採信，
      從而，被告辯稱未傷害告訴人云云，自不足採。
    (三)綜上所查，被告傷害告訴人，致其受有左上臂、左手挫傷
      瘀腫等傷害之犯行，事證明確，已堪認定，應依法論科。
  四、論罪科刑：
 　 (一)按稱家庭暴力者，謂家庭成員間實施身體或精神上不法侵
      害之行為；稱家庭暴力罪者，謂家庭成員間故意實施暴力
      行為而成立其他法律所規定之犯罪；稱家庭成員，包括配
      現為四親等內之旁系血親，家庭暴力防治法第2條第1項、
      第2項、第3條第4 款分別定有明文。查被告丁○○與告訴
      人甲○○間原為配偶關係，是核被告傷害告訴人之身體，
      所為係犯刑法第277條第1項之傷害罪，屬於家庭暴力防治
      法第2條第2項所規定之家庭暴力罪。爰審酌被告不念夫妻
      之情，僅因細故即傷害告訴人之犯罪動機、目的、傷害告
      訴人之手段、致告訴人受有左上臂、左手挫傷瘀腫之傷害
      程度，且犯後否認犯行，態度不佳等一切情狀，量處如主
      文所示之刑，並諭知如易科罰金之折算標準，以示懲儆。
    (二)查就被告受拘役之宣告如易科罰金之折算標準業經修正。
      按修正前刑法第41條第1項前段規定：「犯最重本刑為5年
      以下有期徒刑以下之刑之罪，而受6 個月以下有期徒刑或
      拘役之宣告，因身體、教育、職業、家庭之關係或其他正
      當事由，執行顯有困難者，得以1元以上3元以下折算1 日
      ，易科罰金。」又按修正前罰金罰鍰提高標準條例第2 條
      前段（現已刪除）規定，就其原定數額提高為1佰倍折算1
      日。是本件被告行為時之易科罰金折算標準，應以銀元3
      百元折算1日，經換算為新臺幣後，應以新臺幣900元折算
      為1日。惟修正後之刑法第41條第1項前段則規定：「犯最
      重本刑為5年以下有期徒刑以下之刑之罪，而受6個月以下
      有期徒刑或拘役之宣告者，得以新臺幣1000元、2000 元
      或3000元折算1 日，易科罰金。」茲比較修正前後之易科
      罰金折算標準，其適用之結果以修正前之規定較有利於被
      告，依刑法第2條第1項前段，即應適用修正前刑法第41條
      第1項前段之規定。
    (三)又按犯罪在中華民國96年4 月24日以前者，除本條例另有
      規定外，經判處有期徒刑、拘役或罰金者，減其刑期或金
      額2分之1（中華民國96年罪犯減刑條例第2條第1項第3 款
      參照）；又按依本條例應減刑之罪，未經判決確定者，於
      裁判時，減其宣告刑，依其項規定裁判時，應於判決主文
      同時諭知其宣告刑及減得之刑（中華民國96年罪犯減刑條
      例第7 條參照）。查被告行為後，中華民國96年罪犯減刑
      條例於96年6月15日通過，於96年7月16日施行，是其所犯
      刑法第277條第1項傷害罪，其犯罪時間在96年4 月24日以
      前，合於減刑條件，於裁判時併減其宣告刑，並諭知如易
      科罰金之折算標準。
貳、無罪部分：
  一、公訴意旨略以：丁○○於95年9月3日晚間10時許，在其台
      南縣佳里鎮○○○路5巷19號住處，與甲○○發生爭吵後
      ，竟基於恐嚇危害安全之犯意，持菜刀對甲○○作勢並出
      言「你不要以為我不敢揍你」、「信不信我拿菜刀劈你」
      、「妳給我進來，要不然就劈死你」等語，使甲○○心生
      畏懼，致生危害於安全，因認被告涉有刑法第305條之恐
      嚇危害安全罪嫌。
  二、按犯罪事實應依證據認定之，無證據不得認定犯罪事實；
      被告或共犯之自白，不得作為有罪判決之唯一證據，仍應
      調查其他必要之證據，以察其是否與事實相符；不能證明
      被告犯罪者，應諭知無罪之判決。刑事訴訟法第154條第2
      項、第156條第2項、第301條第1項分別定有明文。而所謂
      其他必要之證據即補強證據，係指除該自白本身外，其他
      足資證明自白之犯罪事實確具有相當程度真實性之證據而
      言，雖其所補強者，非以事實之全部為必要，但亦須因補
      強證據與自白之相互利用，而足使犯罪事實獲得確信者，
      始足當之。又認定犯罪事實所憑之證據，雖不以直接證據
      為限，間接證據亦包括在內。然而無論直接或間接證據，
      其為訴訟上之證明，須於通常一般之人均不致有所懷疑，
      而得確信其為真實之程度者，始得據為有罪之認定，倘其
      證明尚未達到此一程度，而有合理之懷疑存在時，事實審
      法院復已就其心證上理由予以闡述，敘明其如何無從為有
      罪之確信，因而為無罪之判決，尚不得任意指為違法（最
      高法院76年度臺上字第4986號判例參照）。
  三、公訴意旨認被告丁○○涉有恐嚇危害安全罪嫌，無非係以
      證人即告訴人甲○○於警詢及偵查中之供述或證述；
      證人李建皇於偵查中之證述，為主要論據。惟按被告以外
      之人於審判外之言詞或書面陳述，除法律有規定者外，不
      得作為證據（刑事訴訟法第159條第1項定有明文）。查
      本件證人李建皇於96年7月24日以證人身分具結向檢察官
      所為之陳述，無顯不可信之情狀者，依刑事訴訟法第159
      條之1第2項固有證據能力，惟就「（甲○○如何說?）我
      們在被害人家隔壁鄰居家查詢報案原因，被害人說她被她
      先生罵，二夫妻在吵架」、「（被害人有沒有說她先生拿
      刀子恐嚇她?）在現場的時候被害人沒有說拿刀，有說言
      詞上被恐嚇」部分，核係證人李建皇轉述被告所為之陳述
      ，為傳聞證據，依刑事訴訟法第159條第1項無證據能力，
      本院於96年11月26日以96年度易字第594號所為之裁定，
      就此部分應依職權更正。是上開供述證據，除告訴人甲○
      ○於96年7月24日在偵查中所為之證述及證人李建皇於96
      年7 月24日在偵查中之證述（不包括上述證人李建皇轉述
      被告所為之陳述）外，其餘皆無證據能力。
  四、訊據被告丁○○對於公訴人所指之恐嚇危害安全罪嫌，矢
      口否認，辯稱：95年9月3日晚上9時許有與告訴人甲○○
      吵架，沒有拿刀子出來，沒有跟告訴人說「信不信我敢揍
      你」，沒有跟告訴人說「信不信我拿菜刀剁你」等情。
  五、經查：
    (一)證人即告訴人甲○○於偵查中證稱：「於95年9月3日晚上
      8 時許，在佳里鎮家中，丁○○的手機裡面有他跟別的女
      人親熱的簡訊被我看到，他看我臉色不好，就叫我跟他把
      事情說清楚，我說你把外面的女人的事情說清楚，他就很
      生氣，坐在窗戶那邊說你信不信我敢再揍你，不然你去叫
      警察來，我拿菜刀剁你」、「當時只有我及被告在場」、
      「我女兒剛好打電話給我，我跟我女兒講電話我就哭了，
      我媽媽聽到我在哭就把電話拿過去問我什麼事，我跟我媽
      說丁○○外面有女人的事情好像是真的，我媽就叫我注意
      一下，我就從外面窗戶看到他拿菜刀出來，我就跟我媽說
      他要拿菜刀出來了啦，我媽媽就叫我先想辦法，我媽媽說
      我們趕快掛電話，她趕快連絡丁○○的家人過來看看，掛
      完電話我就到隔壁林玉鳳家按門鈴，先暫時躲到她們家，
      那時候丁○○已經站在我們家前門拿著刀子說『你給我進
      來我讓你死』」、「丁○○說的是我錄音譯文的第二次，
      他那天有拿二次菜刀出來」等語；又證人即臺南縣警察局
      新營分局警員李建皇於偵查時證稱：「我接到通報說在佳
      里鎮○○路那邊有一件類似家暴的案件，請我們去處理，
      我去的時候有看到甲○○，沒有看到丁○○」、「當時被
      害人的神情驚恐、害怕」等語；足見證人李建皇到達現場
      時，僅遇著告訴人甲○○，並未親身見聞所謂被告持刀恐
      嚇告訴人之情事；又被告丁○○於偵查時供稱：「（告訴
      人甲○○後來有沒有跑出去鄰居家?）她電話拿著出去，
      又穿睡衣，我叫她進來，不要出去丟人現眼，她也不進來
      ，我就開車出去了」、「（9月3日那天你們為什麼吵架?
      ）那天她看到我的手機裡面有簡訊，以為我外面有女人，
      我跟她說我們把話說清楚，她就很生氣，9月10日那天我
      有去她東港家道歉」、「（你有沒有跟她媽媽說我拿菜刀
      出來是要把自己劈死?）那是9月3日後來她們全家都來的
      時候，我拿菜刀出來，說如果妳們都這樣誤會我，那我在
      這邊，妳們把我劈死好了」、「我拿菜刀是兩家人都在的
      時候，不是告訴人說的時間，我沒有恐嚇她」等語，可見
      被告堅稱於95年9月3日當晚固有與告訴人吵架，但並未持
      刀恐嚇。茲互核參酌證人即告訴人甲○○、證人李建皇之
      證詞與被告之供述，至多僅能證明95年9月3日晚上被告丁
      ○○與告訴人甲○○確有吵架，而不能證明被告丁○○對
      告訴人甲○○有持刀恐嚇之犯行，則告訴人所為之證述，
      其證明力之強度是否強到足以認定被告對於告訴人確有恐
      嚇危害於安全之事實，即存在合理懷疑。換言之，尚難僅
      憑告訴人之證訴即遽認為被告對於告訴人有恐嚇危害於安
      全之犯行。
    (二)按告訴人之告訴，係以使被告受刑事訴追為目的，是其陳
      述是否與事實相符，仍應調查其他證據以資審認（最高法
      院30年上字第816號、52年台上字第1300號判例參照）。
      查訊據證人即告訴人甲○○於偵查中固證稱：於95年9月3
      日晚上8時許，在佳里鎮家中，丁○○的手機裡面有他跟
      別的女人親熱的簡訊被我看到，他看我臉色不好，就叫我
      跟他把事情說清楚，我說你把外面的女人的事情說清楚，
      他就很生氣，坐在窗戶那邊說你信不信我敢再揍你，不然
      你去叫警察來，我拿菜刀剁你等語，業如上述，是告訴人
      於偵查中所證遭被告恐嚇等情，僅有告訴人之證訴，又無
      其他證據可佐，衡諸上開判例意旨，自難以此唯一之證據
      遽為不利於被告之認定。
    (三)從而，公訴人所舉之證據，尚未達於通常一般之人均不致
      有所懷疑，而得確信其為真實之程度，自不足以證明被告
      確有恐嚇危害於安全之犯行。揆諸上開法條及最高法院判
      例意旨之說明，被告被訴犯刑法第305條恐嚇危害安全罪
      部分，應諭知無罪之判決。
據上論斷，應依刑事訴訟法第299條第1項前段、第301條第1項，
刑法第2條第1項前段、第277條第1項，修正前刑法第41條第1項
前段，修正前罰金罰鍰提高標準條例第2條，現行法規所定貨幣
單位折算新臺幣條例第2條，中華民國96年罪犯減刑條例第2條第
1項第3款、第7條第1項、第9條，判決如主文。
本案經檢察官丙○○到庭執行職務。
中　　華　　民　　國　　96　　年　　12　　月　　26　　日
　　　　　　　　　刑事第二庭    法　官　蘇義洲
以上正本證明與原本無異
如不服本判決，應於收受本判決後10日內，向本院提出上訴書狀
，並應敘述具體理由。如未敘述上訴理由者，應於上訴期間屆滿
後20日內向本院補提理由書狀（均須按他造當事人之人數附繕本
）「切勿逕送上級法院」。
  　　　　　　　　　　　　　　　書記官　張宜柔
中　　華　　民　　國　　96　　年　　12　　月　　26　　日
附錄法條
中華民國刑法第277條
(普通傷害罪)
傷害人之身體或健康者，處 3 年以下有期徒刑、拘役或 1 千元
以下罰金。
犯前項之罪因而致人於死者，處無期徒刑或 7 年以上有期徒刑；
致重傷者，處 3 年以上 10 年以下有期徒刑。
